【裁判字號】    99,交聲,94
【裁判日期】    990304
【裁判案由】    聲明異議
【裁判全文】
臺灣高雄地方法院交通事件裁定          99年度交聲字第94號
原處分機關  交通部公路總局高雄區監理所
異  議  人
即受處分人  甲○○
上列異議人即受處分人因違反道路交通管理處罰條例案件，對於
交通部公路總局高雄區監理所中華民國98年12月30日高監營裁字
第裁80-B00000000號違反道路交通管理事件裁決處分聲明異議，
本院裁定如下：
    主  文
原處分撤銷。
甲○○不罰。
    理  由
一、原處分意旨略以：異議人即受處分人甲○○所有之車號968-
    CED 號重型機車，於民國98年11月12日下午2 時30分許，為
    案外人林團家騎乘，行經高雄市○○路、中正路口時，因牌
    照不依指定位置懸掛，為高雄市警察局警察局交通大隊員警
    以高市警交字第B00000000 號違反道路交通管理事件通知單
    舉發，並當場由案外人林團家簽收，爰依違反道路交通管理
    處罰條例第12條第1 項第7 款及第2 項之規定，裁決異議人
    即汽車所有人罰鍰新臺幣（下同）5,400 元並吊銷牌照等語
    。
二、異議人聲明異議意旨略以：伊於98年11月7 日下午2 時許，
    因友人乙○○稱要騎機車去洗衣服，遂向其暫借上開機車使
    用，伊不疑有他乃借給乙○○，豈知乙○○之後即失去連絡
    ，伊一直等到當晚7 時許未見返還，只好前往高雄縣政府警
    察局旗山分局報案，嗣於98年11月13日，有位叫林團家的陌
    生少年將伊上開機車騎回來歸還，後來伊就收到交通部公路
    總局高雄區監理所的裁罰處分書，伊覺得很冤枉，認為本件
    裁罰顯有違誤，為此提起聲明異議，請將原處分撤銷等語。
三、適用法律之依據：
  (一)按法院受理有關交通事件，準用刑事訴訟法之規定；犯罪事
    實應依證據認定之，無證據不得認定犯罪事實；且不能證明
    被告犯罪或其行為不罰者，應諭知無罪之判決，道路交通管
    理處罰條例第89條前段、刑事訴訟法第154 條第2 項及第30
    1 條第1 項分別定有明文。次按認定不利於被告之事實，須
    依積極證據，苟積極證據不足為不利於被告事實之認定時，
    即應為有利於被告之認定，更不必有何有利之證據。而認定
    犯罪事實所憑證據，雖不以直接證據為限，間接證據亦包括
    在內，然無論直接或間接證據，其為訴訟上之證明，須於通
    常一般之人均不致有所懷疑，而得確信其為真實之程度者，
    始得據為有罪之認定，若其關於被告是否犯罪之證明未能達
    此程度，而有合理性懷疑之存在，致無從形成有罪之確信，
    即不得遽為不利被告之認定，最高法院30年上字第816 號及
    76年台上字第4986號判例意旨參照。
  (二)汽車有已領有號牌而未懸掛或不依指定位置懸掛者，處汽車
    所有人3,600 元以上10,800元以下罰鍰，並禁止其行駛；前
    項第7 款之牌照吊銷之，道路交通管理處罰條例第12條第1
    項第7 款、第2 項固分別定有明文。又按違反行政法上義務
    之行為非出於故意或過失者，不予處罰，行政罰法第7 條第
    1 項亦定有明文。準此，上開道路交通管理處罰條例處罰規
    定之意旨係因汽車行駛於道路上為清楚辨別該車行駛情形，
    以及於該車有違規或違法情形時，能予道路上所有用路人、
    執行之交通警察及道路上錄影照相等設備清楚認明該車之車
    籍以便後續處理，以及便於監理機關管理之正確性，故規定
    已領有號牌而未懸掛者，處汽車所有人一定之罰鍰，並禁止
    其行駛及吊銷牌照，而此項處罰規定之要件，除客觀上牌照
    有不掛於指定位置之情形外，尚須以汽車所有人主觀上有故
    意或過失之心理狀態為必要，始能依據該條項款之規定予以
    處罰。
四、本院得心證之理由：
  (一)案外人林團家於98年11月12日下午2 時30分許，騎乘異議人
    所有車號768-CED 號重型機車，在高雄市○○路、中正路口
    時，因未依規定指定位置懸掛牌照，為高雄市警察局警察局
    交通大隊員警當場舉發，並由案外人林團家簽收乙節，業經
    本院職權調取高雄市警察局警察局高市警交字第B00000000
    號違反道路交通管理事件通知單1 紙核閱無訛後附卷為憑（
    見本院卷第12頁），且與異議人所述相符，是異議人所有上
    開機車於警查獲舉發違規時，係由案外人林團家占有使用等
    情應堪認定。
  (二)又異議人係於98年11月7 日下午2 時許，將有按指定位置懸
    掛牌照之上開機車暫借予案外人乙○○使用，詎乙○○之後
    不予歸還且失去連絡，異議人遂於該晚7 時許前往高雄縣政
    府警察局旗山分局報案乙節，業經異議人於聲明異議狀及本
    院調查程序中陳述一致，並提出高雄縣政府警察局旗山分局
    建國派出所98年11月7 日受理各類案件紀錄表、登記表各1
    紙為據（見本院卷第1 至3 、6 至7 、24頁），核與本院職
    權函詢高雄縣政府警察局旗山分局之回函內容相符，此有高
    雄縣政府警察局旗山分局99年1 月26日高縣旗警偵字第0990
    000625號函暨職務報告1 份附卷可稽（見本院卷第15至16頁
    ），足見異議人確有於98年11月7 日將依指定位置懸掛牌照
    之機車借予他人使用，而脫離自己管領實力後，因他人未予
    歸還，異議人乃前往報警處理，直到上開機車有違規情事而
    為警查獲時，仍未重回異議人之管領實力等情。
  (三)是以，本件異議人所有上開機車為警查獲之際，異議人實際
    上不具有管領實力，自難將客觀上未依規定位置懸掛牌照之
    行為遽認係異議人所為，亦無從證明異議人主觀上有何故意
    或過失，自不能單純以其為汽車所有人即遽以處罰，足見異
    議人之異議意旨洵屬有據，堪以採信。
  (四)至證人乙○○固經本院職權傳喚而未到庭，惟本件事證已臻
    明確，毋庸再行傳喚，併此敘明。
五、綜上所述，異議人所有之車輛雖於上開時、地未依規定指定
    位置懸掛牌照，惟異議人於該車為警查獲當時，實際上對該
    車不具管領力，則尚難遽將違規情事歸責予異議人，此外，
    復查無其他積極證據足資證明異議人有其他未依規定懸掛牌
    照之行為，證諸前揭法條規定及判例意旨之說明，自應為有
    利於異議人之認定。從而，原處分機關逕依道路交通管理處
    罰條例第12條第1 項第7 款及第2 項之規定，裁處罰鍰並吊
    銷牌照，即有未洽，應認為本件聲明異議人之異議為有理由
    ，自應由本院將原處分予以撤銷，另行諭知聲明異議人不罰
    。
六、依道路交通案件處理辦法第20條前段，裁定如主文。
中    華    民    國    99    年    3     月    4     日
                  交通法庭   法  官   李俊霖
以上正本證明與原本無異。
如不服本裁定，應於收受送達後5 日內向本院提出抗告狀。
中    華    民    國    99    年    3     月    5     日
                             書記官   武凱葳

司法院資訊處製作；財團法人民間司法改革基金會備份。
